臺灣桃園地方法院刑事判決
110年度訴字第889號
公  訴  人  臺灣桃園地方檢察署檢察官 
被      告  趙子壽


上列被告因違反廢棄物清理法案件，經檢察官提起公訴（110年
度偵字第9923號），本院判決如下：
    主  文
趙子壽共同犯廢棄物清理法第四十六條第四款前段之非法處理廢
棄物罪，處有期徒刑壹年貳月。緩刑參年，緩刑期間付保護管束
，並應於本判決確定之日起壹年內，向公庫支付新臺幣貳拾萬元
，及應向檢察官指定之政府機關、政府機構、行政法人、社區或
其他符合公益目的之機構或團體提供壹佰小時之義務勞務。
    事  實
趙子壽與趙洧鋐(所涉本案部分，業經臺灣新北地方法院為不受
理判決確定)均明知從事廢棄物之清除、處理業務，應向直轄市
、縣（市）主管機關或中央主管機關委託之機關申請核發公民營
廢棄物清除、處理機構許可文件後，始得為之，詎趙子壽、趙洧
鋐均未領有廢棄物清除之許可文件，不得從事廢棄物之清除、處
理，竟共同基於違反廢棄物清理法之犯意聯絡，於民國108年3月
間（起訴書記載為「108年4月間」，應予更正），在新北市○○區
○○段○○○段000地號土地，由趙洧鋐傾倒棄置施工建築拆除、裝修
工程及整地刨除所產生之營建混合物(含未經分類之磚瓦、混凝
土塊、廢塑膠、廢木材、廢棄衛浴設備等物）於上址，趙子壽則
於同年3月間之某日操作挖土機將上開廢棄物鋪平。     
    理  由
一、證據能力：
    本案認定事實所引用之卷證資料，屬於傳聞之供述部分，被
    告趙子壽於本院準備期日均同意引用為證據（見本院訴字卷
    【下稱本院卷】第28頁），本院審酌上開證據資料製作時之
    情況，並無違法不當或證明力明顯過低之情形，亦認為以之
    做為證據應屬適當，認依刑事訴訟法第159條之5第1項規定
    均例外有證據能力。至本案認定事實所引用之非供述證據，
    並無證據證明係公務員違背法定程序所取得，依刑事訴訟法
    第158條之4反面解釋，亦均得為證據。
二、認定事實所憑之證據及理由：
　　訊據被告固不否認起訴書所載客觀事實，惟矢口否認有何違
    反廢棄物清理法之犯行，辯稱：本案土地之前就有被倒過廢
    棄物，並無證據可認現場之廢棄物是趙洧鋐倒的，況我是被
    雇請來整地，怎說成是我去傾倒廢棄物云云。惟查：
　㈠上揭客觀事實，迭據被告於偵查及本院審理時坦認不諱（見
    偵二卷第134至135頁、本院審訴卷第326頁、本院卷第26至2
    8頁、第50頁、第76頁、第80頁，偵查卷對照表詳如附表）
    ，核與證人即共犯趙洧鋐、證人陳政南、廖譽任於警詢及偵
    查中證述之情節大致相符（見偵一卷第134頁、偵二卷第44
    至46頁、第126至127頁、第134頁、本院審訴卷第53至56頁
    、第252頁、第302至303頁），且有現場照片、航空照片及
    新北市政府環境保護局稽查紀錄暨現場採證照片在卷可稽（
    見本院審訴卷第73至74頁、第129至135頁、本院卷第53頁）
    ，此部分事實，首堪認定。㈡
　㈡關於本案土地上之廢棄物為趙洧鋐傾倒乙節，業據證人即共
    犯趙洧鋐於警詢及偵查中陳述明確（見本院審訴卷第51頁、
    第53至56頁、第252頁），而觀諸被告於偵查中所述參與本
    案之經過：陳政南請我兒子趙洧鋐倒AC廢料（瀝青），第一
    天我開挖土機整地時，還沒有我兒子說的一丘一丘營建廢棄
    物，之後我要載挖土機回來時，有看到一些AC，我才把它整
    平，挖土機放在該處有10至20天等語（見偵二卷第134頁）
    ，嗣於本院準備程序時亦稱：我沒有在本案土地上偷倒起訴
    書所載之廢棄物，但我確實有在該土地大馬路進去差不多10
    公尺左右的地方開怪手整地，是廖譽任叫我開怪手去整那條
    路的，該土地上倒的廢AC是廖譽任及趙洧鋐他們載的瀝青廢
    料，跟我沒關係，我不認識廖譽任，他是請我兒子叫我去處
    理，有錢可以賺我就去，我的部分只負責操作怪手，當天我
    把趙洧鋐倒的那個區域的廢棄物整平後，後續綠色鐵門打開
    進去的部分，就是趙洧鋐跟廖譽任去處理，我沒有參與到後
    面那部分，我大概只處理不到10公尺就走了等語（見本院審
    訴卷第134頁、第326頁、本院卷第26至28頁、第50頁），適
    證被告對於其操作挖土機整地之土地上之廢棄物為趙洧鋐傾
    倒乙情，明確知悉，且依其所述前往該地操作挖土機整地之
    緣由，益證其與趙洧鋐就處理該土地上之廢棄物等節，確有
    犯意聯絡與行為分擔，是被告於本院審理時辯稱無證據可證
    本案土地上之廢棄物為趙洧鋐傾倒，其並無犯罪云云，即無
    可採。
　㈢綜上，本案事證明確，被告所辯俱無可採，其犯行堪可認定
    ，應依法論科。
三、論罪科刑：
  ㈠罪名：
　  按廢棄物清理法第46條第4款所規定之犯罪構成要件行為，
    計有「貯存」、「清除」及「處理」三者，所謂「貯存」，
    指一般廢棄物於清除、處理前，放置於特定地點或貯存容器
    、設施內之行為；所稱「清除」則指事業廢棄物之收集、運
    輸行為；至於「處理」，則係指：⑴中間處理：指事業廢棄
    物在最終處置或再利用前，以物理、化學、生物、熱處理或
    其他處理方法，改變其物理、化學、生物特性或成分，達成
    分離、減積、去毒、固化或穩定之行為；⑵最終處置：指衛
    生掩埋、封閉掩埋、安定掩埋或海洋棄置事業廢棄物之行為
    ；⑶再利用：指事業產生之事業廢棄物自行、販賣、轉讓或
    委託做為原料、材料、燃料、填土或其他經中央目的事業主
    管機關認定之用途行為，並應符合其規定者言，此觀事業廢
    棄物貯存清除處理方法及設施標準第2條第1至3款規定即明
    ，是「非法棄置」廢棄物，亦屬違法之廢棄物「處理」行為
    無疑（最高法院102年度台上字第4403號判決即同此旨）。
    被告及共犯趙洧鋐均未經主管機關許可，竟由趙洧鋐載運前
    述施工建築拆除、裝修工程、整地刨除所產生之營建混合物
    至本案土地傾倒、棄置，被告繼而操作挖土機將部分傾倒廢
    棄物之土地整平，是核被告所為，係犯廢棄物清理法第46條
    第4款前段之非法處理廢棄物罪至明。
  ㈡共犯結構：
　　被告與共犯趙洧鋐間，就本案犯行有犯意聯絡及行為分擔，
    為共同正犯。
　㈢量刑：
    茲以行為人之責任為基礎，本院審酌被告未取得廢棄物處理
    許可文件，竟率爾為本案犯行，不僅損及政府藉嚴審、控管
    廢棄物清除業者以維護環境衛生、保障國民健康之行政管理
    機制，對環境衛生所生之危害亦非微，所為實值非難；被告
    雖坦承起訴書所載客觀事實，惟仍認不構成犯罪，顯見其法
    遵意識薄弱，亦難認有承擔自身行為所生法律責任之覺醒；
    再衡酌被告之素行、行為時之年紀、國中畢業之智識程度、
    以擔任挖土機駕駛為業、家庭經濟小康等生活狀況，暨其犯
    罪動機、目的、手段、情節、參與程度等一切情狀，爰量處
    如主文所示之刑，以資懲儆。
　㈣緩刑之說明：
　⒈按刑法第74條第1項規定：「受2年以下有期徒刑、拘役或罰
    金之宣告，而有下列情形之一，認以暫不執行為適當者，得
    宣告2年以上5年以下之緩刑，其期間自裁判確定之日起算：
    一、未曾因故意犯罪受有期徒刑以上刑之宣告者。二、前因
    故意犯罪受有期徒刑以上刑之宣告，執行完畢或赦免後，5
    年以內未曾因故意犯罪受有期徒刑以上刑之宣告者。」考其
    立法意旨，於消極面在避免短期自由刑之弊害，使犯人不至
    於在監獄內感染或加深犯罪之惡習與技術，甚至因此失去名
    譽、職業、家庭而自暴自棄，滋生社會問題，積極面則可保
    全偶發犯罪、輕微犯罪者之廉恥，期使渠等自新悔悟，且因
    緩刑附有緩刑期間，受緩刑宣告者如在緩刑期間內再犯罪，
    執行檢察官仍得聲請法院撤銷緩刑，而有藉此督促受緩刑宣
    告者自我檢束身心之功效。
  ⒉查被告前因詐欺等案件，曾受有期徒刑以上刑之宣告，有卷
    附臺灣高等法院被告前案紀錄表可稽，惟執行完畢後，5年
    以內未曾因故意犯罪受有期徒刑以上刑之宣告，可見被告謹
    守自持，尚非不知悔悟；事隔10年之後，因短於思慮，觸犯
    刑典，固非可取，然考量其犯罪後雖未表示認罪，但實際上
    已坦認起訴書所載客觀事實，且其所犯情節及對於社會所生
    之危害尚非重大或難以挽救，本院認被告經此偵審程序及罪
    刑之宣告後，應知警惕而無再犯之虞，故其所受刑之宣告以
    暫不執行為適當，另衡酌本案之犯罪程度，爰宣告緩刑3年
    ，並依刑法第93條第1項第2款規定，諭知緩刑期間付保護管
    束，期收矯正及社會防衛之效，以勵自新。惟為避免被告因
    獲得緩刑之宣告而心存僥倖，為期被告於社會服務中導正其
    行為與觀念，本院認有課予一定負擔之必要，爰併依刑法第
    74條第2項第4款、第5款規定，命被告應於本判決確定之日
    起1年內，向公庫支付新臺幣10萬元，並向檢察官指定之政
    府機關、政府機構、行政法人、社區或其他符合公益目的之
    機構或團體，提供如主文所示之義務勞務。倘被告未遵循此
    緩刑期間之負擔，情節重大，足認原宣告之緩刑難收其預期
    效果，而有執行刑罰之必要者，依刑事訴訟法第476條及刑
    法第75條之1第1項第4款之規定，檢察官自得向本院聲請撤
    銷上開緩刑之宣告，自不待言。　
四、沒收之說明：
  ㈠被告為挖土機駕駛，以操作挖土機為業，為其所自承（見本
    院卷第26頁），其於本院既稱：廖譽任請我兒子去載瀝青的
    廢料，請我開怪手去把地整平，我不認識他，他是請我兒子
    叫我去處理，有錢賺我就去等語（見本院卷第27頁），足見
    被告鋪平棄置廢棄物土地所使用之挖土機1輛，應係其所有
    ，且供本案犯罪之用，然考量此重機械係其謀生之工具，堪
    屬維持生活條件所必要，爰依刑法第38條之2第2項規定，不
    予宣告沒收。
  ㈡另本案尚無積極具體證據足認被告確有因本案犯行而獲有報
    酬，無從認定有何犯罪所得，爰不予宣告沒收。
據上論斷，應依刑事訴訟法第299條第1項前段，判決如主文。
本案經檢察官陳書郁提起公訴，由檢察官蔡宜均到庭執行職務。
中    華    民    國    111   年     6    月    22    日
                  刑事第十一庭  審判長法  官  潘政宏
                                      法  官  林育駿
                                      法  官  蔡旻穎　
以上正本證明與原本無異。
如不服本判決應於收受判決後20日內向本院提出上訴書狀，並應
敘述具體理由。其未敘述上訴理由者，應於上訴期間屆滿後20日
內向本院補提理由書(均須按他造當事人之人數附繕本)「切勿逕
送上級法院」。 
　　　　　　　　　　　　　　　        書記官　黃瓊儀
中　　華　　民　　國　　111 　年　　6 　　月　　23　　日
　　　　　　　　　　　　　　　　　　　
附錄本案論罪科刑法條全文：
廢棄物清理法第46條
有下列情形之一者，處1年以上5年以下有期徒刑，得併科新臺幣
1千5百萬元以下罰金：
一、任意棄置有害事業廢棄物。
二、事業負責人或相關人員未依本法規定之方式貯存、清除、處
    理或再利用廢棄物，致污染環境。
三、未經主管機關許可，提供土地回填、堆置廢棄物。
四、未依第41條第1項規定領有廢棄物清除、處理許可文件，從
    事廢棄物貯存、清除、處理，或未依廢棄物清除、處理許可
    文件內容貯存、清除、處理廢棄物。
五、執行機關之人員委託未取得許可文件之業者，清除、處理一
    般廢棄物者；或明知受託人非法清除、處理而仍委託。
六、公民營廢棄物處理機構負責人或相關人員、或執行機關之人
    員未處理廢棄物，開具虛偽證明。

附表：
原偵查卷案號 簡稱 臺灣桃園地方檢察署108年度偵字第21193號卷 偵一卷 臺灣桃園地方檢察署109年度他字第533號卷 偵二卷